【裁判字號】    99,易,589
【裁判日期】    990826
【裁判案由】    違反毒品危害防制條例
【裁判全文】
臺灣彰化地方法院刑事判決               99年度易字第589號
公  訴  人  臺灣彰化地方法院檢察署檢察官
被      告  甲○○
上列被告因違反毒品危害防制條例案件，經檢察官提起公訴（九
十九年度毒偵字第九五八號），本院判決如下：
    主  文
甲○○施用第二級毒品，累犯，處有期徒刑陸月，如易科罰金，
以新臺幣壹仟元折算壹日。
    事  實
一、甲○○前因於民國九十五年六月二十日、同年七月二十日施
    用第一級毒品、同年七月十九日施用第二級毒品之案件，經
    本院以九十五年度訴字第一四七○號分別判處有期徒刑七月
    （共二罪）、三月，應執行有期徒刑一年確定（第一案），
    因竊盜案件，經本院以九十五年度訴字第一八二八號分別判
    處有期徒刑五月、七月（共三罪），應執行有期徒刑一年十
    一月確定（第二案），因施用第一級毒品案件，經本院以九
    十五年度訴字第一九○○號判處有期徒刑七月確定（第三案
    ），上開案件再經本院以九十六年度聲字第六九四號裁定合
    併定其應執行之刑為有期徒刑三年三月確定，嗣經送監執行
    ，後經本院以九十六年度聲減字第二一四一號裁定，將第一
    案分別減為有期徒刑三月又十五日（共二罪）、一月又十五
    日，將第二案分別減為有期徒刑二月又十五日、三月又十五
    日（共三罪），將第三案減為有期徒刑三月又十五日，並合
    併定其應執行之刑為有期徒刑一年七月又十五日確定，甫於
    九十七年四月十二日因縮刑期滿而執行完畢。又因竊盜案件
    ，經本院以九十九年度易字第一○五號判處有期徒刑五月確
    定，嗣於九十九年七月三十日送監執行，現仍在臺灣彰化監
    獄彰化分監執行中。另因施用毒品案件，經本院以九十年度
    少調字第九○五號裁定送觀察、勒戒後，認無繼續施用毒品
    之傾向，於九十一年二月八日執行完畢。詎甲○○仍不知悔
    改，復基於施用第二級毒品甲基安非他命之犯意，於九十九
    年四月二日晚上某時許，在其位於彰化縣溪洲鄉○○村○○
    路十號住處內，以將第二級毒品甲基安非他命粉末置於玻璃
    球管內用火燒烤而吸其煙霧之方式，施用第二級毒品甲基安
    非他命一次。嗣於同月三日晚上九時五分許，在彰化縣北斗
    鎮○○里○○路大盤大賣場內，為警盤查，經其同意採集尿
    液送驗，結果呈甲基安非他命陽性反應，而查悉上情。
二、案經彰化縣警察局北斗分局報告臺灣彰化地方法院檢察署檢
    察官偵查起訴。
   理  由
一、按司法警察機關調查中之案件，為因應實務上或因量大、或
    有急迫之現實需求，併例行性當然有鑑定之必要者，例如毒
    品之種類與成分、尿液之毒品反應，或者槍彈有無殺傷力等
    鑑定，基於檢察一體原則，得由該管檢察長對於轄區內之案
    件，以事前概括選任鑑定人或囑託鑑定機關、團體之方式，
    俾便轄區內之司法警察官、司法警察對於調查中之此類案件
    ，得即時送請先前已選任之鑑定人或囑託之鑑定機關、團體
    實施鑑定，以求時效（法務部九十二年九月一日法檢字第○
    九二○○三五○八三號函參照，刊載於法務部公報第三一二
    期）。此種由檢察機關概括選任鑑定人或概括囑託鑑定機關
    、團體，再轉知司法警察官、司法警察於調查犯罪時參考辦
    理之作為，法無明文禁止，係為因應現行刑事訴訟法增訂傳
    聞法則及其例外規定之實務運作而為。此種由司法警察官、
    司法警察依檢察官所概括選任之鑑定人或囑託鑑定機關、團
    體所為之鑑定結果，與檢察官選任或囑託為鑑定者，性質上
    並無差異，同具有證據能力（最高法院九十八年度臺上字第
    六一二二號判決意旨參照）。而詮昕科技股份有限公司係經
    檢察機關概括選任為尿液檢驗之鑑定機關之一，為本院審判
    實務所知悉，故本案由彰化縣警察局北斗分局依檢察機關概
    括選任囑託詮昕科技股份有限公司就被告尿液所為之檢驗報
    告，即具有證據能力，合先敘明。
二、訊據被告甲○○對於上開施用第二級毒品甲基安非他命之犯
    行，坦承不諱，且員警於九十九年四月三日經其同意採集尿
    液送驗，結果呈甲基安非他命陽性反應，此有尿液代號與真
    實姓名對照認證單、詮昕科技股份有限公司濫用藥物尿液檢
    驗報告各一紙在卷可稽，足徵被告之自白確與事實相符。另
    按毒品危害防制條例於九十二年七月九日修正公布，自九十
    三年一月九日施行，其中第二十條、第二十三條將施用毒品
    之刑事處遇程序，區分為「初犯」及「五年內再犯」、「五
    年後再犯」。依其立法理由之說明：「初犯」，經觀察、勒
    戒或強制戒治後，應為不起訴處分或不付審理之裁定；經觀
    察、勒戒或強制戒治執行完畢釋放後，「五年內再犯」者，
    因其再犯率甚高，原實施之觀察、勒戒及強制戒治既已無法
    收其實效，爰依法追訴或裁定交付審理。至於經觀察、勒戒
    或強制戒治執行完畢釋放後，「五年後再犯」者，前所實施
    之觀察、勒戒或強制戒治已足以遮斷其施用毒品之毒癮，為
    期自新及協助其斷除毒癮，仍適用「初犯」規定，先經觀察
    、勒戒或強制戒治之程序。從而依修正後之規定，僅限於「
    初犯」及「五年後再犯」二種情形，始應先經觀察、勒戒或
    強制戒治程序。倘被告於五年內已再犯，經依法追訴處罰，
    縱其第三次（或第三次以上）再度施用毒品之時間，在初犯
    經觀察、勒戒或強制戒治執行完畢釋放五年以後，已不合於
    「五年後再犯」之規定，且因已於「五年內再犯」，顯見其
    再犯率甚高，原實施觀察、勒戒或強制戒治，已無法收其實
    效，即應依該條例第十條處罰（最高法院九十五年度第七次
    刑事庭會議決議參照）。本件被告前因施用毒品，經觀察、
    勒戒後，於九十一年二月八日執行完畢，又於五年內之九十
    五年六月二十日、同年七月二十日施用第一級毒品、同年七
    月十九日施用第二級毒品，經本院以九十五年度訴字第一四
    七○號分別判處有期徒刑七月（共二罪）、三月，應執行有
    期徒刑一年確定，此有臺灣彰化地方法院檢察署刑案資料查
    註紀錄表及臺灣高等法院被告前案紀錄表各一份在卷可考，
    則其再犯本件施用第二級毒品犯行，按諸前揭說明，自無毒
    品危害防制條例第二十條第三項規定之適用，而應按同條例
    第二十三條第二項規定，依法論科。本件事證明確，被告施
    用第二級毒品甲基安非他命之犯行，應堪認定。
三、核被告所為，係犯毒品危害防制條例第十條第二項之施用第
    二級毒品罪。被告為施用第二級毒品，而持有該級毒品，其
    持有之低度行為，應為施用之高度行為所吸收，不另論罪。
    又被告前因施用一級毒品、第二級毒品案件，經本院以九十
    五年度訴字第一四七○號分別判處有期徒刑七月（共二罪）
    、三月，應執行有期徒刑一年確定（第一案），因竊盜案件
    ，經本院以九十五年度訴字第一八二八號分別判處有期徒刑
    五月、七月（共三罪），應執行有期徒刑一年十一月確定（
    第二案），因施用第一級毒品案件，經本院以九十五年度訴
    字第一九○○號判處有期徒刑七月確定（第三案），上開案
    件再經本院以九十六年度聲字第六九四號裁定合併定其應執
    行之刑為有期徒刑三年三月確定，嗣經送監執行，後經本院
    以九十六年度聲減字第二一四一號裁定，將第一案分別減為
    有期徒刑三月又十五日（共二罪）、一月又十五日，將第二
    案分別減為有期徒刑二月又十五日、三月又十五日（共三罪
    ），將第三案減為有期徒刑三月又十五日，並合併定其應執
    行之刑為有期徒刑一年七月又十五日確定，甫於九十七年四
    月十二日因縮刑期滿而執行完畢等情；此有臺灣彰化地方法
    院檢察署刑案資料查註紀錄表及臺灣高等法院被告前案紀錄
    表各一份在卷可稽，其於受有期徒刑執行完畢後，五年以內
    故意再犯本件有期徒刑以上之罪，為累犯，應依刑法第四十
    七條第一項規定，加重其刑。爰審酌被告曾因施用毒品經送
    觀察、勒戒後，仍未能戒斷，顯然未能善體國家設置觀察、
    勒戒機構，協助毒品施用者戒除毒癮之良法美意，及其犯罪
    之動機、目的、生活狀況、品行、所生危害，暨犯罪後坦承
    犯行，態度尚屬良好等一切情狀，量處如主文所示之刑，並
    諭知易科罰金之折算標準。
據上論斷，應依刑事訴訟法第二百九十九條第一項前段，毒品危
害防制條例第十條第二項，刑法第十一條前段、第四十七條第一
項、第四十一條第一項前段，判決如主文。
本案經檢察官林子翔到庭執行職務。
中    華    民    國    99    年    8     月    26    日
                  刑事第六庭          法  官  鄭舜元
以上正本證明與原本無異。
如不服本判決應於收受判決後10日內向本院提出上訴書狀，並
應應敘述具體理由。其未敘述上訴理由者，應於上訴期間屆滿
後20日內向本院補提理由書(均須按他造當事人之人數附繕本)
「切勿逕送上級法院」。
中    華    民    國    99    年    8    月    26    日
                                      書記官  陳秀香
附錄：論罪科刑法條：
毒品危害防制條例第十條：
施用第一級毒品者，處六月以上五年以下有期徒刑。
施用第二級毒品者，處三年以下有期徒刑。

司法院資訊處製作；財團法人民間司法改革基金會備份。
